臺灣臺北地方法院刑事判決
111年度審訴字第1049號
公  訴  人  臺灣臺北地方檢察署檢察官
被      告  簡瑋廷


上列被告因詐欺等案件，經檢察官提起公訴（111年度偵字第992
0號），因被告於本院準備程序中就被訴事實為有罪之陳述，經
告知簡式審判程序意旨，並聽取公訴人及被告之意見後，由本院
合議庭裁定由受命法官獨任依簡式審判程序審理，判決如下：
    主  文
壹、主刑部分：
簡瑋廷犯三人以上共同冒用政府機關及公務員名義詐欺取財罪，
處有期徒刑壹年陸月。
貳、沒收部分：
一、扣案如附表二編號1「偽造之署押」欄所示之偽造公印文壹
    枚沒收。
二、未扣案如附表一編號1所示之物沒收，於全部或一部不能沒
    收或不宜執行沒收時，追徵其價額。
三、未扣案之犯罪所得新臺幣柒仟元沒收，於全部或一部不能沒
    收或不宜執行沒收時，追徵其價額。
    事  實
一、簡瑋廷於民國110年11月間，加入真實姓名年籍不詳、紙飛機Telegram通訊軟體暱稱「卡斯特」、「龍五」、「一個青蛙的貼圖」之人（下合稱「卡斯特」等人）及其他真實姓名年籍不詳者所屬之詐欺集團（下稱本案詐欺集團），擔任收取、轉交被害人受騙款項之車手角色。其與本案詐欺集團成員共同意圖為自己或第三人不法之所有，基於三人以上共同冒用政府機關及公務員名義詐欺取財、共同行使偽造公文書及洗錢之犯意聯絡，先由本案詐欺集團成員於110年12月13日9時30分許，假冒戶政事務所、檢警人員等名義，電聯劉沈玉佯稱：因遭冒用身分申請印鑑證明，涉及刑事案件，須交付保證金申請公證以配合檢警調查云云，致劉沈玉陷於錯誤，而依指示提領帳戶存款新臺幣（下同）80萬元現金，並在臺北市○○區○○路0段000巷0號附近等待交付上開款項。再由簡瑋廷以附表一編號1所示行動電話與本案詐欺集團成員聯繫，依指示於110年12月13日15時46分許，在臺北市○○區○○街0段00號統一超商文忠門市，操作機台列印收取如附表二編號1所示偽造之公文書，並於同日16時10分許前往上開興隆路4段165巷2號附近，將上開偽造公文書交予劉沈玉，向劉沈玉收取前揭80萬元款項得手，足生損害於劉沈玉、臺灣臺北地方法院對於公文書管理之正確性及公信力；復依指示於同日16時51分許，搭乘車牌號碼000-0000號計程車，前往臺北市中正區館前路、許昌街附近下車，進入館前店8號麥當勞速食餐廳，將前揭收取之80萬元款項交與前來收水之本案詐欺集團成員，以此迂迴層轉方式，製造金流斷點，以掩飾及隱匿詐欺所得財物之去向及所在。簡瑋廷並因此獲得報酬7,000元。
二、案經劉沈玉訴由臺北市政府警察局文山第一分局報告臺灣臺
    北地方檢察署檢察官偵查起訴。
    理  由
壹、程序部分：本案被告簡瑋廷所犯係死刑、無期徒刑、最輕本
    刑為3年以上有期徒刑以外之罪，且非高等法院管轄第一審
    案件之罪，其於本院準備程序中就被訴事實為有罪之陳述，
    由本院合議庭依刑事訴訟法第273條之1第1項之規定，裁定
    由受命法官獨任以簡式審判程序加以審理，且依同法第273
    條之2、第159條第2項規定，不適用傳聞法則有關限制證據
    能力之相關規定，合先敘明。
貳、實體部分：
一、上開事實，業據被告於警詢中、本院準備程序中及審理時均
    坦承不諱（見偵字卷第7至12頁，本院卷第49頁、第56至57
    頁、第58頁），並有下列所示之補強證據可資佐證：
  ㈠證人即告訴人劉沈玉於警詢中之證述（見偵字卷第13至15頁
    ）。
　㈡存摺內頁影本（見偵字卷第47頁）。
　㈢臺北市政府警察局文山第一分局木新派出所受理各類案件紀
    錄表、受（處）理案件證明單（見偵字卷第31至33頁）。
　㈣監視器錄影畫面翻拍照片（見偵字卷第17至25頁）。　　
　㈤扣案如附表二編號1所示之文書。
二、依上開補強證據，足見被告任意性之自白有相當之證據相佐
    ，且與事實相符，堪可採認為真。本案事證明確，被告有上
    揭事實欄所示犯行，洵堪認定，應予依法論罪科刑。
三、論罪科刑之依據：
　㈠行使偽造公文書罪部分：
　 1、按刑法上所稱之「公文書」，係指公務員職務上製作之文
      書，與其上有無使用「公印」無涉；若由形式上觀察，文
      書之製作人為公務員，且文書之內容係就公務員職務上之
      事項所製作，即令該偽造之公文書上所載製作名義機關不
      存在，或該文書所載之內容並非該管公務員職務上所管轄
      ，然社會上一般人既無法辨識而仍有誤信為真正之危險，
      仍難謂非公文書（最高法院54年台上字第1407號判決先例
      意旨可資參照）。
 　2、經查，附表二編號1所示之文書，形式上已表明係「臺灣
      臺北地方法院」之國家司法機關所出具，內容攸關於刑事
      案件之偵查及財產扣押等事項，顯有表彰公務員本於職務
      而製作之意，且已足令社會上之一般人無法辨識，而有誤
      信該文書係公務員職務上所製作之真正文書之風險，按上
      說明，當屬公文書。
　㈡洗錢罪部分：
　 1、按刑法第339條之4第1項之加重詐欺取財罪，係屬洗錢防
      制法第3條第1款所規定之特定犯罪。又洗錢防制法第2條
      規定：「本法所稱洗錢，指下列行為：一、意圖掩飾或隱
      匿特定犯罪所得來源，或使他人逃避刑事追訴，而移轉或
      變更特定犯罪所得。二、掩飾或隱匿特定犯罪所得之本質
      、來源、去向、所在、所有權、處分權或其他權益者。三
      、收受、持有或使用他人之特定犯罪所得。」。所稱「移
      轉特定犯罪所得」，係指將刑事不法所得移轉予他人，以
      達成隱匿效果而言；所謂「變更特定犯罪所得」，乃指將
      刑事不法所得之原有法律或事實上存在狀態予以變更而達
      成隱匿效果。至所意圖隱匿者究為自己、共同正犯或他人
      之特定犯罪所得來源，皆非所問。又上述第2款之洗錢類
      型，固多以迂迴曲折之方式輾轉為之，但不以透過多層之
      交易活動為限，且掩飾或隱匿之管道是否為共同正犯或其
      他第三人，亦可不問。蓋行為人如意圖掩飾或隱匿特定犯
      罪所得來源，而將特定犯罪所得直接消費處分，或移轉交
      予其他共同正犯予以隱匿，甚或交由共同正犯以虛假交易
      外觀掩飾不法金流移動，依新法規定，皆已侵害新法之保
      護法益，係屬新法第2條第1或2款之洗錢行為，尚難單純
      以不罰之犯罪後處分贓物行為視之。
　 2、經查，被告所參與之加重詐欺罪（詳後述），為洗錢防制法第3條第1款所稱之特定犯罪，其向遭詐欺之告訴人劉沈玉收取受騙財物後，依本案詐欺集團成員指示，將上開詐欺所得攜至指定地點交予前來收水之本案詐欺集團其他成員，目的顯在製造金流斷點，藉此迂迴層轉方式產生金流斷點，以達移轉上開詐欺所得並隱匿其去向之目的，當屬洗錢防制法第2條所稱之洗錢行為甚明。　
  ㈢核被告所為，係犯刑法第339條之4第1項第1款、第2款之三人
    以上共同冒用政府機關及公務員名義詐欺取財罪、同法第21
    6條、第211條之行使偽造公文書罪及洗錢防制法第14條第1
    項之洗錢罪。
  ㈣被告與「卡斯特」等人及其他真實姓名年籍不詳之本案詐欺
    集團成員間，具犯意聯絡及行為分擔，應論以共同正犯。
  ㈤被告持以向告訴人行使、如附表二編號1所示偽造之公文書，
    其上有「法務部行政執行署台北凍結管制命令執行官印」印
    文1枚，雖與我國公務機關全銜不盡相符，然其字體排列採
    用由上而下、由右而左之形式、印文則為方正加框之格式，
    客觀上仍足使一般人誤認為公務機關之印信，且與機關大印
    之樣式相仿，足使社會上一般人誤認為公家機關印信之危險
    ，應認屬偽造之公印文。上開偽造公印文於公文書上之行為
    ，為該偽造公文書之階段行為；又偽造上開公文書後復持以
    行使，偽造之低度行為復為行使之高度行為所吸收，均不另
    論罪。
  ㈥被告上開所為，係以一行為而觸犯數罪名，為想像競合犯，
    依刑法第55條規定，應從一重依刑法第339條之4第1項第1款
    、第2款之三人以上共同冒用政府機關及公務員名義詐欺取
    財罪處斷。　
  ㈦被告本案所為因屬想像競合犯，而從一重論以三人以上共同
    冒用政府機關及公務員名義詐欺取財罪，業如前述，自無適
    用洗錢防制法第16條第2項偵審自白規定減輕其刑之餘地，
    併此敘明。
  ㈧爰以行為人之責任為基礎，審酌被告有詐欺前科，此有臺灣
    高等法院被告前案紀錄表附卷可憑，素行非佳。其貪圖不法
    報酬，擔任本案詐欺集團收取受騙款項之車手工作，不僅漠
    視他人財產權，且對社會治安造成相當之影響，應予非難；
    參以被告犯後坦承犯行，就洗錢犯行亦坦承不諱，依前揭罪
    數說明，被告之犯行從一重論處三人以上共同冒用政府機關
    及公務員名義詐欺取財罪，然就此部分想像競合輕罪得減刑
    部分，依刑法第57條併予審酌之；又考量被告未與告訴人和
    解或賠償之；兼衡被告於本案詐欺集團中擔任角色之涉案程
    度，犯罪所生損害及其犯罪所得利益；另審酌被告自述高中
    肄業之智識程度、務農、月收入約2萬3,000元、2萬4,000元
    左右、未婚、無扶養對象之家庭生活經濟狀況（見本院卷第
    59頁）；暨其犯罪之動機、目的及手段、所生危害等一切情
    狀，爰量處如主文所示之刑，以示懲儆。
四、沒收部分：
  ㈠偽造之公文書：
　 1、偽造之公印文：扣案如附表二編號1「偽造之署押」欄所
      示公印文1枚，不問屬於犯人與否，應依刑法第219條規定
      沒收。
　 2、扣案如附表二編號1所示之偽造公文書，業經被告交付予
      告訴人收執而行使之，已非被告所有，爰不予宣告沒收，
      併此敘明。　 
  ㈡犯罪所得：
　 1、觀諸刑法第38條之1立法理由，有關犯罪利得之沒收範圍，基於澈底剝奪犯罪所得，以根絕犯罪誘因之意旨，不問成本、利潤，均應沒收，明確採取「總額原則」，故不問犯罪支出數額多寡，均應全額沒收犯罪行為人所分得之數，不予扣除其犯罪支出。依被告於警詢中供稱：從本案詐欺集團成員處拿到7,000元，此包含生活費、車資、日常開銷及報酬等語（見偵字卷第10至12頁），按上說明，被告獲得之7,000元，乃其犯罪所得，既未扣案亦無賠付金額與告訴人，爰依刑法第38條之1第1項前段、第3項規定沒收，並於全部或一部不能沒收或不宜執行沒收時，追徵其價額。
　 2、至被告向告訴人收取之80萬元受騙款項，固為洗錢防制法
      第14條第1項之洗錢罪所掩飾、隱匿之財物，惟被告已將
      上開款項全數交與前來收水之本案詐欺集團成員，要難認
      屬被告所有之財物，自無從依洗錢防制法第18條第1項規
      定宣告沒收，併此敘明。
  ㈢供犯罪所用之物：
    未扣案如附表一編號1所示之物，乃被告所有、供其為本案
    犯行時與本案詐欺集團成員聯絡使用等節，業據被告於警詢
    中供承在卷（見偵字卷第11頁），爰依刑法第38條第2項前
    段、第4項規定沒收，並於全部或一部不能沒收或不宜執行
    沒收時，追徵其價額。　
五、不另為免訴諭知之部分：
　㈠公訴意旨另以：被告前揭所為，亦同時涉犯組織犯罪防制條
    例第3條第1項後段之參與犯罪組織罪嫌云云。
　㈡惟查，被告所加入之本案詐欺集團與被告於另案即如附表三編號1所示案件所加入之詐欺集團乃同一詐欺集團等節，有另案判決書附卷可稽（見本院卷第65至75頁）。又被告加入上開詐欺集團所涉上開另案犯行，業經臺灣士林地方檢察署檢察官偵查終結提起公訴，並於111年3月11日繫屬於臺灣士林地方法院以111年度審金訴字第237號案件審理，並於111年6月27日確定等節，有另案判決書、臺灣高等法院被告前案紀錄表在卷可查（見本院卷第65至75頁、第61頁）。至被告本案則係於111年5月11日繫屬於本院一節，有臺灣臺北地方檢察署111年5月11日北檢邦談111偵9920字第1119041310號函上本院收狀戳章在卷為憑（見本院卷第5頁），是本案顯非最先繫屬之法院，為避免重複評價，當無從將一參與犯罪組織行為割裂再另論一參與犯罪組織罪，而與本案所犯加重詐欺取財罪從一重論處之餘地。
　㈢準此，本案繫屬在後，當就被告被訴本案參與犯罪組織部分
    諭知免訴判決，然因此部分與前開經本院論罪科刑部分有想
    像競合犯之裁判上一罪關係，爰不另為免訴諭知，附此敘明
    。　
據上論斷，應依刑事訴訟法第273條之1第1項、第299條第1項前
段，洗錢防制法第14條第1項，刑法第11條前段、第28條、第216
條、第211條、第339條之4第1項第1款、第2款、第55條、第219
條、第38條第2項前段、第4項、第38條之1第1項前段、第3項，
刑法施行法第1條之1第1項，判決如主文。
本案經檢察官陳鴻濤提起公訴，檢察官劉文婷到庭執行職務。
中　　華　　民　　國　　111 　年　　9 　　月　　8 　　日
　　　　　　　　　刑事第二十二庭  法　官  葉詩佳
上正本證明與原本無異。 
如不服本判決應於收受送達後20日內向本院提出上訴書狀，並應
敘述具體理由；其未敘述上訴理由者，應於上訴期間屆滿後20日
內向本院補提理由書（均須按他造當事人之人數附繕本）「切勿
逕送上級法院」。告訴人或被害人如對於本判決不服者，應具備
理由請求檢察官上訴，其上訴期間之計算係以檢察官收受判決正
本之日期為準。 因疫情而遲誤不變期間，得向法院聲請回復原
狀。
                                  書記官  巫佳蒨 
中　　華　　民　　國　　111 　年　　9 　　月　　8 　　日
附表一：
編號 物品名稱 1 門號0000000000號行動電話1支 
附表二：
編號 偽造之文書名稱 偽造之署押 備註 1 臺灣臺北地方法院法院清查暨公證資金1紙 「法務部行政執行署台北凍結管制命令執行官印」公印文1枚 偵字卷第27頁 
附表三：
編號 案號 繫屬日期 1 臺灣士林地方法院111年度審金訴字第237號 111年3月11日 
附錄本案所犯法條：
洗錢防制法第14條
有第二條各款所列洗錢行為者，處7年以下有期徒刑，併科新臺
幣5百萬元以下罰金。
前項之未遂犯罰之。
前二項情形，不得科以超過其特定犯罪所定最重本刑之刑。
中華民國刑法第339條之4
犯第339條詐欺罪而有下列情形之一者，處1年以上7年以下有期
徒刑，得併科1百萬元以下罰金：
一、冒用政府機關或公務員名義犯之。
二、三人以上共同犯之。
三、以廣播電視、電子通訊、網際網路或其他媒體等傳播工具，
    對公眾散布而犯之。
前項之未遂犯罰之。
中華民國刑法第216條
（行使偽造變造或登載不實之文書罪）
行使第210條至第215條之文書者，依偽造、變造文書或登載不實
事項或使登載不實事項之規定處斷。
中華民國刑法第211條
（偽造變造公文書罪）
偽造、變造公文書，足以生損害於公眾或他人者，處1年以上7年
以下有期徒刑。